【裁判字號】    99,台上,3556
【裁判日期】    990610
【裁判案由】    強盜
【裁判全文】
最高法院刑事判決            九十九年度台上字第三五五六號
上  訴  人  甲○○
            乙○○
            丙○○
上列上訴人等因強盜案件，不服台灣高等法院高雄分院中華民國
九十九年三月十五日第二審判決（九十八年度上訴字第一七０九
號，起訴案號：台灣高雄地方法院檢察署九十八年度偵字第一八
０一二號），提起上訴，本院判決如下：
    主  文
上訴駁回。
    理  由
按刑事訴訟法第三百七十七條規定，上訴於第三審法院，非以判
決違背法令為理由，不得為之。是提起第三審上訴，應以原判決
違背法令為理由，係屬法定要件。如果上訴理由書狀並未依據卷
內訴訟資料，具體指摘原判決不適用何種法則或如何適用不當，
或所指摘原判決違法情事，顯與法律規定得為第三審上訴理由之
違法情形，不相適合時，均應認其上訴為違背法律上之程式，予
以駁回。本件原審審理結果，認為上訴人甲○○、乙○○、丙○
○三人加重強盜、違法由自動付款設備取得他人之物等犯行明確
，因而撤銷第一審科刑之判決，改判依想像競合犯從一重仍皆論
處上訴人三人犯結夥攜帶兇器強盜（乙○○累犯）罪刑，係依憑
上訴人三人之供述，證人陳玉如（甲○○前妻）與丁○○（被害
人）之證詞，丁○○就醫之診斷證明書、郵局存摺影本、郵局自
動提款機拍錄甲○○提款之畫面及扣案之木製球棒等證據資料而
為論斷，已詳其調查、取捨證據之結果及憑以認定犯罪事實之
心證理由，並就上訴人三人否認有強盜犯行之供詞及所辯各語認
非可採，予以論述。復說明本件案發時，甲○○與陳玉如已離婚
多時，雙方並無婚姻關係存在，僅因見及被害人丁○○與陳玉如
在一起，竟招來乙○○、丙○○，強押丁○○上車載往蚵仔寮偏
僻處，由丙○○在旁把風、看守，甲○○、乙○○則或持兇器木
製球棒，或徒手接續毆打丁○○成傷、喝令丁○○下跪交出皮夾
，強取其郵局提款卡逼問密碼，載至郵局由甲○○提領新台幣（
下同）八萬元得手，又強使丁○○交付頸上之金項鍊一條，及於
車行途中著由乙○○下車購買商業本票，共同脅迫丁○○簽發面
額二萬元之本票共十張得逞後，始將丁○○釋放，甲○○嗣並分
贓款各一萬元予丙○○、乙○○（未收取）。其等主觀上已難謂
無為自己或第三人不法所有之意圖，所施強暴脅迫手段，客觀上
亦足以壓抑丁○○之抗拒，顯與強盜罪之構成要件該當；而丙○
○受甲○○、乙○○邀約到場，在現場分擔實行強盜行為之把風
、看守等工作，事後並分得贓款，共同參與強盜犯行，同係分擔
犯罪行為之一部，應計入結夥人數之內。而以上訴人三人所為，
應成立結夥三人以上攜帶兇器強盜罪之論據綦詳。所為論與卷
內訴訟資料悉無不合，並不違背經驗與論理法則，自不容任意指
為違法。卷查丁○○自被強行帶上車以迄釋放，既有被毆打成傷
之事實，則其究係於何一階段被毆，並無礙於上訴人三人係以強
暴方法強盜財物基本事實之認定；另乙○○與丙○○是否明確知
悉甲○○與陳玉如之婚姻狀況，仍不影響其二人具有不法所有之
主觀違法要件。而無上訴人三人所稱之判決不備理由、適用法則
不當之違法。上訴意旨所指各情，置原判決所為明白論斷於不顧
，仍持已為原判決指駁之陳詞再事爭辯，或對於事實審法院取捨
證據與自由判斷證據證明力之職權行使，徒以自己之說詞，任意
指為違法，或單純為事實上枝節性之爭辯，與法律規定得為第三
審上訴理由之違法情形，不相適合，其三人關於加重強盜部分之
上訴違背法律上之程式，俱應予駁回。本件上開得上訴第三審部
分所提起之上訴，既因不合法而從程序上駁回，則與之有裁判上
一罪、不得上訴第三審之違法由自動付款設備取得他人之物部分
之上訴，自亦無從為實體上審判，應併予駁回。
據上論結，應依刑事訴訟法第三百九十五條前段，判決如主文。
中    華    民    國  九十九  年    六    月    十    日
                      最高法院刑事第十三庭
                          審判長法官  賴  忠  星
                                法官  呂  丹  玉
                                法官  吳      燦
                                法官  蔡  名  曜
                                法官  葉  麗  霞
本件正本證明與原本無異
                                      書  記  官
中    華    民    國  九十九  年    六    月   十五   日
                                                      Q

司法院資訊處製作；財團法人民間司法改革基金會備份。
